【裁判字號】    97,訴,4365
【裁判日期】    971112
【裁判案由】    侵權行為損害賠償
【裁判全文】
臺灣臺北地方法院民事判決              97年度訴字第4365號
原      告  乙○○
被      告  甲○○
            丙○○
上列當事人間請求侵權行為損害賠償事件，本院於民國97年10月
29日言詞辯論終結，判決如下：
    主      文
被告應給付原告新臺幣捌仟元及自九十七年七月二十二日起至清
償日止按年息百分之五計算之利息。
原告其餘之訴及假執行之聲請均駁回。
訴訟費用由被告負擔百分之十三，餘由原告負擔。
本判決第一項得假執行。
    事實及理由
一、原告主張：被告甲○○、丙○○分別為原告之阿姨、姨丈，
    其2人於民國96年9月7日下午2時15分許，在原告位於臺北縣
    新店市○○路44巷9號住處，與原告就被告甲○○之父即原
    告之祖父游程輝照顧問題產生爭執，竟共同基於傷害人之故
    意，徒手毆打原告，致使原告受有左頸部10公分乘以1公分
    表淺擦傷之傷害。原告因被告上開行為致精神上受有嚴重損
    害，爰依侵權行為規定請求非財產上損害賠償等語，並聲明
    ：(一)被告應給付原告新臺幣（下同）60萬元，及自97年7 月
    22日起至清償日止按年息10％計算之法定遲延利息。(二)願供
    擔保請准宣告假執行。
二、被告2人均辯稱如下：伊與原告是互毆，亦有受傷。當時係
    因原告對其祖父不孝又打阿姨，伊為制止規勸之，故與原告
    吵架，進而互毆等語，並均聲明：原告之訴及假執行之聲請
    均駁回等語。
三、原告主張被告2人於上開時、地，徒手毆打原告，致使原告
    受有左頸部10公分乘以1公分表淺擦傷之傷害等情，為被告2
    人所自承，且上開事實亦經本院刑事庭以97年度易字第707
    號刑事判決認定被告2人均有罪，嗣經臺灣臺北地方法院檢
    察署檢察官提起上訴，經臺灣高等法院以97年度上易字第
    1214號判決駁回上訴確定在案等情，亦經本院調取上開案件
    卷宗核閱無誤，自堪信為實在。
四、按因故意或過失，不法侵害他人之權利者，負損害賠償責任
    ；不法侵害他人之身體、健康、名譽、自由、信用、隱私、
    貞操，或不法侵害其他人格法益而情節重大者，被害人雖非
    財產上之損害，亦得請求賠償相當之金額，民法第184條第1
    項、第195條第1項前段分別定有明文。而民法第195條所謂
    「相當之金額」，應斟酌加害人與被害人雙方之身分、資力
    與加害程度，及其他各種情形核定之（最高法院51年臺上字
    第223號判例參照）。被告因本件傷害行為致原告受傷，不
    法侵害原告之權利已如前述，揆諸前揭規定，被告自應對原
    告負侵權行為損害賠償責任。經查，原告因被告之侵權行為
    受有淺擦傷之傷害，自受有精神上之痛苦，而原告為高職肄
    業，現於休閒用品店負責業務工作，月薪2萬多元；被告甲
    ○○、丙○○則均為國中畢業，現務農，有3名子女等情，
    業據兩造陳明在卷（本院97年7月22日、10月7日言詞辯論及
    準備程序筆錄），再依卷附稅務電子閘門財產所得調件明細
    表所載，原告於96年度之所得為171,496元，財產有上述房
    屋1間；被告2人則均無所得，財產則分別有汽車3部、1 部
    。本院審酌兩造身分、地位、經濟狀況、加害程度等一切情
    狀，認原告請求以60萬元慰撫金實屬過高，應以8,000元為
    適當，逾此數額之請求，尚非正當。
五、末按給付無確定期限者，債務人於債權人得請求給付時，經
    其催告而未為給付，自受催告時起，負遲延責任。其經債權
    人起訴而送達訴狀，或依督促程序送達支付命令，或為其他
    相類之行為者，與催告有同一之效力；遲延之債務，以支付
    金錢為標的者，債權人得請求依法定利率計算之遲延利息；
    應付利息之債務，其利率未經約定，亦無法律可據者，週年
    利率為5％，民法第229條第2項、第233條第1項、第203條定
    有明文。查原告因被告2人之侵權行為受有損害，得請求被
    告賠償，已如前述，惟被告給付損害賠償之義務，並非定有
    確定期限，必待原告催告而未為給付，被告始負遲延責任，
    原告係以起訴方式請求被告給付損害賠償，依法原告得請求
    自起訴狀繕本送達之翌日起按週年5%計算之法定遲延利息。
    查本件附帶民事起訴狀繕本是在97年3月12日送達被告2 人
    ，故依前揭法條規定，原告得請求被告2人給付自起訴狀繕
    本送達翌日即97年3月13日起，均至清償日止，按週年5 %
    計算之法定遲延利息。
六、從而，原告依侵權行為損害賠償之法律關係，請求被告給付
    8,000元，及自97年7月22日起至清償日止，按年息5％計算
    之利息，為有理由，應予准許；其逾此範圍之請求，為無理
    由，應予駁回。又原告陳明願供擔保，聲請宣告假執行，經
    核原告勝訴部分，所命給付之金額未逾50萬元，應依職權宣
    告假執行。至原告就敗訴部分所為假執行之聲請，因訴之駁
    回而失所依據，不予准許。
七、本案事證已臻明確，兩造其餘主張陳述及所提之證據，經審
    酌後於本件判決結果無影響，爰不逐一論述，附此敘明。
八、綜上所論，原告之訴為一部有理由，一部無理由，依民事訴
    訟法第79條、第85條第1項、第389條第1項第5款，判決如主
    文。
中    華    民    國    97    年    11   月    12    日
                      民事第五庭 審判長法 官  薛中興
                                       法 官  吳佳薇
                                       法 官  莊書雯
以上正本係照原本作成
如對本判決上訴，須於判決送達後20日內向本院提出上訴狀
中    華    民    國    97    年    11    月    13    日
                                    書記官  謝梅琴


司法院資訊處製作；財團法人民間司法改革基金會備份。
